【裁判字號】    92,上訴,61
【裁判日期】    920124
【裁判案由】    搶奪
【裁判全文】
臺灣高等法院高雄分院刑事判決                      九十二年度上訴字第六一號
    上  訴  人  臺灣高雄地方法院檢察署檢察官
    被      告  乙○○  男二十.
右上訴人因被告搶奪案件，不服臺灣高雄地方法院九十一年度訴字第三四九四號，中
華民國九十一年十二月十七日第一審判決（起訴案號：臺灣高雄地方法院檢察署九十
一年度偵字第二一七四四號）提起上訴，本院判決如左：
    主  文
上訴駁回。
    理  由
一、公訴意旨略以：被告乙○○夥同一名不詳姓名、年籍之成年男子，於民國九十一
    年四月十日十七時二十五分許，騎乘不詳車號之機車，行經高雄市○○○路與裕
    誠路口時，見甲○○將自小客車停放在該路口而下車購物，留下其母親張綺英及
    其小孩汪辰宇在車上等候之際，趁張綺英等人不及防備，打開自小客車左前門，
    搶奪置放車內司機座位上之手提袋一只（內含身分證、信用卡、金融卡、易利信
    Ｔ２８型行動電話一支及現金新台幣一萬五千元），得手後隨即離去現場，因認
    被告涉有刑法第三百二十五條之搶奪罪嫌等語。
二、按現役軍人犯陸海空軍刑法或其特別法之罪，依本法之規定追訴審判之；又犯罪
    在任職服役前，發覺在任職服役中者，依本法追訴審判。但案件在追訴審判中而
    離職離役者，初審案件應移送該管第一審之法院，上訴案件應移送該管第二審之
    法院審判。犯罪在任職服役中，發覺在離職離役後者，由法院審判，軍事審判法
    第一條第一項、第五條第一、二項分別定有明文。是現役軍人犯陸海空軍刑法或
    其特別法之罪，而其犯罪及發覺時均在任職服役中者，揆之前揭法條意旨，應由
    軍法機關審判（最高法院八十九年台上字第七九二七號判決、九十一年台非字第
    二００號判決及九十一年台非字第二九八號判決意旨足參）。次按案件對於被告
    無審判權者，應諭知不受理之判決，並得不經言詞辯論為之，刑事訴訟法第三百
    零三條第六款、第三百零七條亦各有明文。
三、經查：
  (一)公訴人起訴認被告於前揭時、地，夥同不詳姓名年籍之成年男子，二人共同騎乘
    不詳車號之機車，在高雄市○○○路與裕誠路口，趁張綺英等人不及防備，打開
    自小客車左前門搶奪置放車內駕駛座位上之手提袋一只（內含身分證、信用卡、
    金融卡、易利信Ｔ２８型行動電話一支及現金新台幣一萬五千元）等事實，嗣經
    警方調閱上開行動電話序號000000000000000號之通聯紀錄，查
    閱該行動電話序號所搭配使用之行動電話門號，先後通知柯吉鴻、陳建仰、被告
    乙○○到案說明，被告乙○○雖矢口否認有前開犯行，惟陳建仰於第二次警訊時
    供稱：該行動電話係向乙○○所借，乙○○事後有告知該行動電話是在高雄市○
    ○路一部汽車內所竊得等語（見九十一年八月十四日警訊筆錄），足認被告在九
    十一年八月十四日時，其犯行已為警發覺，然被告乙○○於偵查中供承：我九十
    一年十月十四日退伍之前，在台南一０八旅步一營營部連等語（見偵查卷第十頁
    反面），可見被告為警發覺時仍具有現役軍人身分。此外，復有卷附陸軍步兵第
    一０八旅步一營營部連休假紀錄卡影本在卷可憑，是被告於本件犯罪及發覺時均
    在任職服役中應堪認定。
  (二)公訴人提起上訴意旨略以：「本件被告行為時係九十一年四月十日，為警察覺時
    之時間為九十一年八月七日，當時被告仍具有現役軍人身分各情，業據原審判決
    詳載無誤，並有被告休假紀錄卡一紙可參，惟於本署依法於九十一年十一月二十
    六日提起公訴時，被告業已於同年十月十四日退伍，是被告於本署起訴及原審審
    判時，均已不具現役軍人身分，參酌大法官會議解釋第四三六號解釋意旨及軍事
    審判法第五條之規定，應認被告仍以由普通法院審理為當，原審認應由軍事法院
    審判，未能充分考量被告訴訟權利及審級救濟保障，核與前開大法官解釋意旨有
    違，難認原判決妥適無誤，請撤銷原判決，另為適當之判決」等語。惟陸海空軍
    刑法於九十年九月二十八日修正公布，於同年十月二日起施行，已將現役軍人犯
    刑法搶奪罪，納入該法第七十六條第九款之規定。本件公訴人起訴認被告涉有刑
    法第三百二十五條之搶奪罪嫌，自屬前開修正後陸海空軍刑法第七十六條第九款
    之罪。又本件被告雖於案件追訴審判中退伍，惟其於上開犯罪行為時及發覺犯罪
    時，為現役軍人，揆諸前揭說明，自應由軍法機關追訴審判甚明。
四、綜上所述，原審因認對於本件被告並無審判權，爰不經言詞辯論，諭知公訴不受
    理之判決。核其認事用法，均無不當，公訴人仍執前詞提起上訴，為無理由，應
    予駁回。末查本件係公訴人對原審諭知不受理判決而提起上訴，經本院認為上訴
    無理由而駁回上訴，爰不經言詞辯論逕予判決。
據上論斷，應依刑事訴訟法第三百六十八條、第三百七十二條，判決如主文。
中    華    民    國     九十二     年       一       月    二十四      日
                              臺灣高等法院高雄分院刑事第五庭
                                  審判長法官  吳水木
                                        法官  洪慶鐘
            法官  趙文淵
右正本證明與原本無異。
如不服本判決應於收受本判決後十日內向本院提出上訴書狀，其未述上訴理由者，
並得於提起上訴後十日內向本院補提理由書狀（均須按他造當事人之人數附繕本)「
切勿逕送上級法院」。
                                      書記官  林采瑩
中    華    民    國      九十二      年      一      月     二十七   日


司法院資訊處製作；財團法人民間司法改革基金會備份。
